【裁判字號】    98,上訴,5006
【裁判日期】    990209
【裁判案由】    違反槍砲彈藥刀械管制條例
【裁判全文】
臺灣高等法院刑事判決          98年度上訴字第5006號
上  訴  人
即  被  告  甲○○
選任辯護人  黃豪志律師
上列上訴人因違反槍砲彈藥刀械管制條例案件，不服臺灣宜蘭地
方法院98年度訴字第372號，中華民國98年11月17日第一審判決
（起訴案號：臺灣宜蘭地方法院檢察署98年度偵字第2219號），
提起上訴，本院判決如下：
    主  文
原判決撤銷。
甲○○未經許可，寄藏空氣槍，累犯，處有期徒刑貳年，併科罰
金新臺幣參萬元，罰金如易服勞役，以新臺幣壹仟元折算壹日。
扣案空氣槍壹枝（槍枝管制編號：0000000000號）沒收。
    事  實
一、甲○○前因違反著作權法案件，經原審法院於民國96年6月1
    3日以96年度易字第19號判處有期徒刑6月確定，嗣經裁定減
    為有期徒刑3月，於96年9月28日執行完畢。其明知具有殺傷
    力之空氣長槍，係槍砲彈藥刀械管制條例所管制之物品，未
    經許可，不得無故持有、寄藏，竟於97年底，在宜蘭縣宜蘭
    市○○街64之2號住處，因真實姓名年籍不詳名為「賴柏文
    」之成年男子向其借款，而交付具有殺傷力之改造空氣長槍
    1 枝（槍枝管制編號0000000000號）及供該槍枝動力裝置所
    用之鋼珠1罐、小型高壓氣體鋼瓶14瓶用以作為借款之質押
    ，其竟予收受，而為之寄藏，將之藏放於上開住處，未經許
    可而持有之。於98年5月14日下午5時30分許，為警於上處查
    獲，並當場扣得上開空氣長槍1枝、鋼珠1罐及小型高壓氣體
    鋼瓶14瓶。
二、案經宜蘭縣政府警察局宜蘭分局報請臺灣宜蘭地方法院檢察
    署檢察官偵查起訴。
    理  由
一、被告甲○○坦承：於97年底，在宜蘭縣宜蘭市○○街64 之2
    號住處，由真實姓名年籍不詳名為「賴柏文」之成年男子交
    付之改造空氣長槍1枝（槍枝管制編號0000000000號）及供
    該槍枝動力裝置所用之鋼珠1罐、小型高壓氣體鋼瓶14 瓶用
    以借款質押，於98年5月14日下午5時30分許，始為警於上處
    查獲之事實。惟否認違反槍砲彈藥刀械管制條例之犯行，辯
    稱：不知持有該槍枝為違法之行為，亦不知該槍枝具有殺傷
    力及本案空氣長槍係其供出交予警方，符合自首要件云云。
    惟查：
(一)、被告於原審供稱：「當日是由證人陳保羅帶隊進入我家，持
    搜索票給我看，我知道有違反槍砲彈藥刀械管制條例，我想
    說完了，一定是我的玩具手槍被告密」等語（原審卷第42頁
    ）。如其不知該槍為違法，應不會想到自己「完了」，並依
    其所供：「（問：既然認為是玩具槍，為何會認為完了？）
    因為要上法院。」云云（同上卷第49頁）。可知被告就持有
    該空氣長槍係屬為違法，應有認識。且當警方先搜得不具殺
    傷力之短槍，尚未搜出本案之空氣長槍時，被告僅向警方表
    示：「我說這是玩具手槍。」「當時我與警員在爭執玩具槍
    的真假，所以我都還沒有說我還有空氣槍。」云云（同上卷
    第42、49頁），則其既已與警爭執槍之真假，卻未告知警方
    尚有1枝空氣長槍藏在衣櫃中，益證其知悉該槍枝係屬違法
    ，故有所隱瞞，是所辯：不知持有本件之空氣長槍為違法之
    行為云云，係卸責之詞，不足採信。
(二)、被告於原審並稱：「一樣的距離持短槍及長槍射擊的話，短
    槍不能貫穿鋁罐，只能打凹鋁罐，長槍可以貫穿鋁罐。」「
    （問：當天友人『賴柏文』拿給你空氣槍時，你試了幾槍？
    ）很多槍，距離都不一樣」等語（同上卷第48、49頁），足
    證被告收受該空氣長槍後，即予試射多次，並知悉該槍所發
    射之鋼珠，可穿透鋁罐，威力大於短槍。再上開空氣長槍經
    內政部警政署刑事警察局鑑定，認為：「送鑑長槍1枝（槍
    枝管制編號0000000000號），認係氣體動力式槍枝，以小型
    高壓氣體鋼瓶內氣體為發射動力，經以金屬彈丸測試三次，
    其中彈丸（直徑6mm、重量0.88g）最大發射速度為182公尺/
    秒，計算其動能為14焦耳，換算其單位面積動能為49焦耳/
    平方公分」，此有該局98年7月14日刑鑑字第0980069655鑑
    驗書附卷可稽（偵卷第12至14頁）。依上述鑑驗書所附之殺
    傷力之相關數據所載：「一、殺傷力定義：依據司法院秘書
    長81年6月11日秘台廳(二)字第06985號函釋示：殺傷力的標準
    為在最具威力的適當距離，以彈丸可穿入人體皮肉層之動能
    為基準。二、殺傷力之相關數據：(一)依日本科學警察之研究
    結果，彈丸單位面積動能達20焦耳/平方公分，則足以穿透
    人體皮肉層。(二)本局對活豬作射擊測試結果，彈丸單位面積
    動能達24焦耳/平方公分，則足以穿入豬隻皮肉層。(三)美國
    軍醫總署定義：彈丸撞擊動能達58呎磅（約為78.6焦耳），
    則足以使人喪失戰鬥能力。」內容觀之，上開空氣長槍經試
    射結果已超過彈丸單位面積動能足以穿入豬隻皮肉層之24焦
    耳/平方公分之標準，堪認扣案之空氣長槍1枝具有殺傷力。
    而被告既已使用過空氣長槍，自可知悉該槍具有殺傷力，其
    辯稱：不知該槍具有殺傷力云云，亦屬卸責之詞。
(三)、雖被告聲請傳喚之證人乙○○於本院證稱：賴柏文拿本件空
    氣長槍向被告借款，伊有同去，賴柏文說那是普通的長槍，
    市面上買得到，應該沒有罪，只是先放在他那裡，事後會領
    回去。甲○○說怕有殺傷力會有罪，是賴柏文跟他講完後放
    在他那邊云云（本院卷第38頁）。然如上所述，本件已足認
    被告知悉扣案之空氣長槍具有殺傷力及未經許可不得持有，
    縱賴柏文確有如上對被告聲明不違法云云，亦屬避重就輕之
    詞，是仍無從依乙○○之證詞而推翻前揭不利之證據，自無
    從資為有利於被告之認定。
(四)、本件係警方以被告涉嫌持有槍枝，向原審法院聲請搜索票後
    至被告住處搜索，有搜索票、搜索扣押筆錄及搜索扣押目錄
    表在卷可稽。證人即搜索之警員陳保羅於原審審理中證稱：
    「（問：被告是否有帶警員到二樓找空氣槍？）是被告主動
    帶我同事到聖後街住處二樓去找槍，但被告帶員警找到的是
    比較方型的盒子，裡面裝了貳把短槍，而本案扣案的空氣長
    槍，是員警在二樓的衣櫥裡面查獲的，不是被告帶員警找到
    的。」「（問：你如何能確認本案空氣槍是員警主動查獲的
    ？）因為空氣槍是員警主動去開衣櫥，空氣槍的體積比較大
    ，我有印象，員警說怎麼還有壹把槍在衣櫥裡，我有跟員警
    上樓，小東西的話，我可能不知道是在哪裡找到的，但是空
    氣槍很大，所以我有印象。」（原審卷第39、40頁）本院依
    被告聲請傳喚同日前往搜索之警員許文正到庭作證，據許文
    正證謂：執行搜索時，短槍、長槍查獲情形不同。短槍是他
    （指被告）帶同我們到二樓的衣櫃裡面取出來交給我們查看
    ，長槍部分是我本人在他的衣櫃裡面查獲的。短槍是他帶同
    我們到二樓，他取出衣櫃盒子，裡面有槍彈，之後我問他還
    有沒有東西，他說沒有，之後我再搜，有一個很長的包包，
    取出是一把長槍。被告當時沒有說全部的槍枝都在衣櫃裡面
    等語（本院卷第36頁背面、第37頁）。足證本件空氣長槍係
    警員搜索查獲，而非在警員未發覺前，由被告自首供出，自
    難認合於自首要件。
(五)、此外復有扣有空氣長槍1枝、鋼珠1罐及小型高壓氣體鋼瓶14
    瓶可資佐證。綜上所述，本件事證明確，被告受寄藏而持有
    具殺傷力之改造空氣長槍犯行堪以認定，應依法論科。
二、本件扣案之空氣長槍1枝，屬槍砲彈藥刀械管制條例第4條第
    1項第1款所稱之槍砲，係「賴柏文」為向被告借款而質押寄
    藏於被告，被告未經許可而受寄藏持有，核其所為，係犯槍
    砲彈藥刀械管制條例第8條第4項之未經許可，寄藏空氣槍罪
    。按寄藏與持有，均係將物置於自己實力支配之下，僅寄藏
    必先有他人之持有行為，而後始為之受寄代藏而已，故寄藏
    之受人委託代為保管，其保管之本身，亦屬持有，不過，此
    之持有係受寄之當然結果。槍砲彈藥刀械管制條例第8條第4
    項係將「持有」與「寄藏」為分別之處罰規定，則單純之「
    持有」，固不包括「寄藏」，但「寄藏」之受人委託代為保
    管，其保管之本身所為之「持有」，既係「寄藏」之當然結
    果，法律上自宜僅就「寄藏」行為為包括之評價，不應另就
    「持有」予以論罪。又被告前因違反著作權法案件，經原審
    法院判處有期徒刑6月確定，嗣經裁定減為有期徒刑3月，於
    96年9月28日執行完畢，有本院被告前案紀錄表1份在卷可按
    ，其於受有期徒刑之執行完畢後，5年內故意再犯本件有期
    徒刑以上之罪，為累犯，應依刑法第47條第1項之規定，加
    重其刑。
三、原審固非無見。惟查原判決未論被告以寄藏罪，而論以持有
    罪；且對非屬違禁物，並非被告所有之鋼珠及高壓氣體鋼瓶
    宣告沒收，均有未合。被告上訴否認犯罪，並認係自首云云
    ，固屬無稽，然原判決既有可議，自應由本院將原判決撤銷
    改判。另查被告僅受寄藏而持有空氣長槍1枝，持有期間並
    未用以為非作歹，情節輕微，如科以法定最低度刑有期徒刑
    三年，猶嫌過重，其情輕法重，犯罪之情狀顯可憫恕，並依
    刑法第59條酌減其刑。爰審酌被告因一時失慮，而寄藏上開
    具有殺傷力之槍枝之犯罪動機，生活狀況、智識程度、對社
    會所生之損害非鉅，及犯罪後尚能坦承犯行態度良好等一切
    情狀，量處如主文第二項所示之刑。罰金部分並諭知易服勞
    役之折算標準。扣案之空氣長槍1枝，屬違禁物，應依刑法
    第38條第1項第1款規定宣告沒收。另扣案之鋼珠1罐及小型
    高壓氣體鋼瓶14瓶，依被告之供陳及乙○○之證述，仍屬「
    賴柏文」所有。既非被告所有，且非違禁物，自無從宣告沒
    收。併予敘明。
據上論斷，應依刑事訴訟法第369條第1項前段、第364條、第299
條第1項前段，槍砲彈藥刀械管制條例第8條第4項，刑法第11條
前段、刑法第47條第1項、第59條、第42條第3項前段、第38條第
1項第1款，判決如主文。
本案經檢察官陳傳宗到庭執行職務。
中    華    民    國    99    年    2    月    9    日
                  刑事第十二庭  審判長法  官  蔡永昌
                                      法  官  吳啟民
                                      法  官  蔡國在
以上正本證明與原本無異。
如不服本判決，應於收受送達後10日內向本院提出上訴書狀，其
未敘述上訴之理由者並得於提起上訴後10日內向本院補提理由書
（均須按他造當事人之人數附繕本）「切勿逕送上級法院」。
                                      書記官  顧哲瑜
中    華    民    國    99    年    2     月    9     日
附錄：本案論罪科刑法條全文
槍砲彈藥刀械管制條例第8條第4項
未經許可，持有、寄藏或意圖販賣而陳列第1項所列槍枝者，處3
年以上10年以下有期徒刑，併科新臺幣700萬元以下罰金


司法院資訊處製作；財團法人民間司法改革基金會備份。
